臺灣板橋地方法院刑事判決　　　　　　　94年度訴字第1213號
公　訴　人　臺灣板橋地方法院檢察署檢察官
被　　　告　乙○○
上列被告因偽造文書等案件，經檢察官提起公訴〔９４年度偵緝
字第６１４號〕，暨移請併案審理〔臺灣士林地方法院檢察署９
４年度偵字第４７４９號〕。本院合議庭評決由受命法官獨任進
行簡式審判程序。茲判決如下：
    主  文
乙○○行使偽造私文書，足以生損害於他人，累犯，處有期徒刑
陸月，如易科罰金，以參佰元折算壹日。
偽造如附表壹「偽造之署押」欄所示『甲○○』之署押，均沒收
。
    事  實
壹、乙○○前於〔一〕民國〔下同〕８５年間，因竊盜案〔臺灣
    板橋地方法院檢察署８５年度偵字第３２７２號〕，經本院
    判處有期徒刑貳年確定。〔二〕８５年間，另因偽造有價證
    券案〔臺灣板橋地方法院檢察署８５年度偵字第２０３０６
    號〕，經本院判處有期徒刑壹年陸月確定。〔三〕上列〔一
    〕、〔二〕所定刑期，經定執行刑為有期徒刑參年參月，確
    定後入監服刑，嗣於８７年６月３日，因縮短刑期假釋出監
    〔原假釋縮刑期滿日為８８年６月１８日〕。〔四〕假釋期
    間即８８年間，另因贓物案〔臺灣板橋地方法院檢察署８８
    年度偵字第９７９９號〕，經本院判處拘役伍拾伍日，如易
    科罰金，以參佰元折算壹日確定。〔五〕上列假釋，嗣經撤
    銷確定，殘刑壹年又拾伍日與上列〔四〕所示拘役，接續執
    行，嗣於８９年８月２０日執行完畢。〔六〕９０年間，因
    違反毒品危害防制條例案〔臺灣板橋地方法院檢察署９０年
    毒偵字第３４１５號〕，經本院判處有期徒刑陸月，如易科
    罰金，以參佰元折算壹日，確定後入監服刑，嗣於９２年１
    ０月１４日執行完畢。
貳、乙○○於９２年１０月２３日後之某不詳時間，在臺北縣中
    和市某處拾獲甲○○遺失之國民身分證壹枚〔該國民身分證
    係甲○○於９２年１０月２３日，在臺北縣三峽鎮往新店市
    方向某處遺失〕，竟意圖為自己不法之所有，將之侵占入己
    ；嗣〔壹〕基於行使偽造私文書之犯意，於９２年１０月２
    ８日，持上開國民身分證，至臺北縣板橋市○○路○段３５
    之１號熊熊租賃有限公司〔下稱：熊熊公司〕，冒用『甲○
    ○』名義，偽造附表壹編號一至五『偽造署押』欄所示『甲
    ○○』之簽名、指印，而偽造『汽車租賃約書』、『租用汽
    車切結書』等文書後，持以行使，向熊熊公司租用牌照號碼
    ４８８０－ＦＫ號自用小客車，足以生損害於甲○○、熊熊
    公司。〔貳〕基於偽造私文書之概括犯意，於〔一〕９２年
    １１月２２日下午５時１０分許，乙○○駕駛上開自用小客
    車，在臺北市○○路６５號前，不慎由後撞損潘信旭所駕駛
    牌照號碼５Ｐ－５５３６號小客車，乙○○竟仍冒用甲○○
    名義，於員警前來處理時表明願意負責賠償，而於附表壹編
    號六所示「輕微交通事故自行息事紀錄表」之當事人簽名欄
    偽造『甲○○』簽名壹枚，而偽造上揭私文書，足以生損害
    於甲○○、潘信旭、警察機關處理交通事故之正確性；嗣潘
    信旭受損車輛經保險人第一產物保險股份有限公司〔下稱：
    第一公司〕理賠後，第一公司依肇事資料代位向甲○○請求
    損害賠償，本院以９３年度板保險小調字第４６號審理時，
    經甲○○抗辯，而悉上情。〔二〕９３年１０月２７日上午
    ８時２５分許，駕駛牌照號碼９Ａ－５９４６號自用小客車
    ，在國道一號公路高架堤頂匝道出口處，追撞張國龍駕駛之
    牌照號碼ＤＬ－０１３９號自用小客車肇事，乙○○延續偽
    造私文書之概括犯意，出示『甲○○遺失之國民身分證』冒
    充係『甲○○』，先於附表壹編號七所示「內政部警政署國
    道公路警察局舉發違反道路交通管理事件通知單」「收受通
    知聯者簽章」欄偽造『甲○○』簽名壹枚，表示收受上揭違
    反道路交通管理事件通知單，同日冒用『甲○○』名義應訊
    ，而於附表壹編號八所示「國道公路警察局道路交通事故談
    話紀錄表」偽造附表壹編號八所示『甲○○』之署押。嗣經
    警循線查獲。
參、案經本院函請臺灣板橋地方法院檢察署檢察官偵查起訴。
    理  由
壹、上揭事實，業據被告坦承不諱〔參見本院準備程序筆錄、簡
    式審判筆錄〕，核與〔一〕潘信旭供述情節〔參見９３年度
    他字第７９８７號卷第７６頁至第７８頁〕。〔二〕熊熊公
    司負責人施福來供述情節〔參見定上他字卷第７９頁至第８
    １頁〕。〔三〕甲○○供述情節〔參見同上他字卷第８２頁
    至第８４頁、臺灣士林地方法院檢察署９４年度偵字第４７
    ４９號卷第１３頁〕，互核相符，復有〔一〕本院９３年度
    板保險小調字第４６號影卷繕本〔附９３年度他字第７９８
    ７號卷第４頁至第７４頁〕。〔二〕內政部警政署刑事警察
　　局９３年６月１０日刑紋字第０９３０１２１１６３號『甲
　　○○』指紋鑑定書〔附同上偵卷第３６頁至第４０頁〕。〔
    三〕交通部公路總局臺北區監理所９３年１１月１７日０９
　　３１０１９６１２號函附甲○○陳述書〔附臺灣士林地方法
    院檢察署９４年度偵字第４７４９號卷第１７頁、第１８頁
    〕。〔四〕附表壹所示文件〔所在卷頁見附表壹〕等足佐。
    且查：
    一、熊熊公司之名稱為「熊熊租賃有限公司」〔起訴書載為
    　　『熊熊小客車租賃有限公司』〕，此有臺北縣政府營利
    　　事業登記證影本足參〔附９３年度他字第７９８７號卷
    　　第８７頁〕，爰補正如事實欄貳。
　　二、被告於９０年４月間，涉嫌偽造文書等案，前經臺灣臺
　　　　北地方法院檢察署以９１年度偵字第１３３３６號、９
　　　　１年度偵字第１８８６４號、９１年度偵字第２０９８
　　　　１號提起公訴，此有起訴書繕本足稽〔附９４年度偵字
　　　　第３１８號卷第１９頁至第２３頁〕；偵訊時，公訴人
　　　　持以相詢，獲被告覆以：「．．．，是後來需要車，才
　　　　臨時起意拿〔甲○○遺失之國民身分證〕去租車的。」
　　　　、「沒有〔問：你冒名去租車和你之前被臺北地檢起訴
　　　　的案子有關係嗎？〕」、「我是臨時起意才犯這個案子
　　　　。」〔參見９４年度偵緝字第６１４號卷第４頁、第５
　　　　頁〕，復有前揭事證足佐，爰認本案與上示臺灣臺北地
　　　　檢訴起訴之偽造文書案，無裁判上一罪之關係，附此敘
　　　　明。
    三、併辦意旨關於侵占遺失物犯行，與起訴意旨同，貳者係
        同一事實，業經審結如前；次按「所謂行使偽造之文書
　　　　，乃依文書之用法，以之充作真正文書而加以使用之意
　　　　，故必須行為人就所偽造文書之內容向他方有所主張，
　　　　始足當之。」〔最高法院７２年台上字第４７０９號判
　　　　例意旨〕；被告所為事實欄貳─〔貳〕─〔一〕、〔二
  　　　〕所示犯行，未本於文書之內容向他方有所主張，非得
　　　　繩以『行使』偽造私文書罪，其所為僅該當於偽造私文
  　　　書罪之構成要件；公訴意旨、併辦意旨認此部份該當於
  　　　行使偽造私文書罪，尚有誤會；又「行使偽造私文書」
  　　　與「偽造私文書」貳罪，其構成要件不同，不得成立連
　　    續犯。
　　四、本件事證明確，被告之前揭犯行，堪予認定。
貳、按行為人之數行為於同時同地或密切接近之時地實施，侵害
　　同一之法益，各行為之獨立性極為薄弱，依一般社會健全觀
　　念，在時間差距上，難以強行分開，在刑法評價上，以視為
　　數個舉動之接續施行，合為包括之一行為予以評價，較為合
　　理〔最高法院８６年台上字第３２９５號判例意旨參照〕；
　　核被告所為，係犯刑法第３３７條之侵占遺失物罪，另〔一
　　〕事實欄貳─〔壹〕部份，包括論以刑法第２１６　條、第
　  ２１０條之行使偽造私文書罪。〔二〕事實欄貳─〔貳〕─
    〔一〕部份，該當於刑法２１０條之偽造私文書罪。〔三〕
　　事實欄貳─〔貳〕─〔二〕部份，包括論以刑法第２２０條
　  第１項、第２１０條之偽造準私文書罪；偽造署押為偽造私
    文書之部份行為，偽造私文書之低度行為為行使之高度行為
    所吸收，均不另論罪。起訴書暨併辦意旨書，認被告所為，
　　尚應論以刑法第２１７條第１項之偽造署押罪，尚有誤會；
　  其先後所為事實欄貳─〔貳〕─〔一〕、〔二〕所示偽造私
    文書、偽造準私文書犯行，時間緊接，犯罪基本構成要件相
    同，顯係基於概括犯意反覆為之，依連續犯之規定，論以一
    罪，並加重其刑；所為事實欄貳─〔貳〕─〔二〕所示犯行
    ，起訴書雖未敘及，惟與起訴部份，有連續犯之裁判上一罪
    之關係，為起訴力所及，本院自得併予審究；所為侵占遺失
    物犯行，分與「行使偽造私文書罪」、「偽造私文書罪」，
　　有方法結果之牽連關係，應從情節較重之行使偽造私文書罪
　  處斷；被告前犯事實欄壹─〔一〕、〔二〕、〔六〕所示之
    罪，經法院判處徒刑確定，嗣先後於「８９年８月２０日」
    、「９２年１０月１４日」執行完畢，此有臺灣高等法院被
    告前案紀錄表足稽，伍年之內，再犯有期徒刑以上之本案行
    使偽造私文書、偽造私文書罪，依累犯之規定，就行使偽造
    私文書部份，加重其刑，偽造私文書部份，遞加重其刑；爰
    審酌被告犯罪之動機、目的、所致之危害，暨犯罪後態度等
    一切情狀，量處如主文所示之刑，並諭知易科罰金之折算標
    準；偽造如附表壹「偽造之署押」欄所示之署押，並依法宣
    告沒收。
據上論斷，應依刑事訴訟法２７３條之１第１項、第２９９條第
１項前段，刑法第５６條、第２２０條第１項、第２１６條、第
２１０條、第３３７條、第５５條、第４７條、第２１９條、第
４１條第１項前段，罰金罰鍰提高標準條例第１條前段、第２條
，判決如主文。
本案經檢察官王家春到庭執行職務。
中　　華　　民　　國　　94　　年　　8 　　月　　16　　日
                  刑事第二庭    法　官  陳福來
以上正本證明與原本無異。
如不服本判決應於送達後10日內向本院提出上訴狀。
                                書記官  林兆嘉
中　　華　　民　　國　　95　　年　　6 　　月　　30　　日
附錄本案論罪科刑法條全文：
刑法第２１０條：
偽造、變造私文書，足以生損害於公眾或他人者，處五年以下有
期徒刑。
刑法第２１６條：
行使第二百十條至第二百十五條之文書者，依偽造、變造文書或
登載不實事項或使登載不實事項之規定處斷。
刑法第２２０條：
在紙上或物品上之文字、符號、圖畫、照像，依習慣或特約，足
以為表示其用意之證明者，關於本章及本章以外各罪，以文書論
。
錄音、錄影或電磁紀錄，藉機器或電腦之處理所顯示之聲音、影
像或符號，足以為表示其用意之證明者，亦同。
稱電磁紀錄，指以電子、磁性或其他無法以人之知覺直接認識之
方式所製成之紀錄，而供電腦處理之用者。
刑法第３３７條；
意圖為自己或第三人不法之所有，而侵占遺失物、漂流物或其
他離本人所持有之物者，處五百元以下罰金。
附表壹：
┌──┬──────────┬───────┬──────────┐
│編號│文    件    名    稱│偽 造 之 署 押│備                註│
├──┼──────────┼───────┼──────────┤
│一  │『汽車租賃約書』    │偽造『甲○○』│影本附93年度他字第  │
│    │                    │簽名壹枚、指印│7987號卷第24頁〔上紙│
│    │                    │壹枚。        │〕。                │
├──┼──────────┼───────┼──────────┤
│二  │『租用汽車切結書』  │偽造『甲○○』│影本附93年度他字第  │
│    │                    │簽名壹枚、指印│7987號卷第24頁〔中紙│
│    │                    │壹枚。        │〕。                │
├──┼──────────┼───────┼──────────┤
│三  │『未載金額之空白本票│偽造『甲○○』│影本附93年度他字第  │
│    │』                  │簽名壹枚、指印│7987號卷第24頁〔下紙│
│    │                    │壹枚。        │〕。                │
├──┼──────────┼───────┼──────────┤
│四  │『承諾若肇事願負責理│偽造『甲○○』│影本附93年度他字第  │
│    │清』之『空白切結書』│簽名壹枚、指印│7987號卷第25頁。    │
│    │                    │壹枚。        │                    │
├──┼──────────┼───────┼──────────┤
│五  │『自承為違規車輛駕駛│偽造『甲○○』│影本附93年度他字第  │
│    │人』之『空白陳報函』│簽名壹枚、指印│7987號卷第26頁。    │
│    │。                  │壹枚。        │                    │
├──┼──────────┼───────┼──────────┤
│六  │「輕微交通事故自行息│偽造『甲○○』│影本附93年度他字第  │
│    │事紀錄表」          │簽名壹枚。    │7987號卷第18頁。    │
├──┼──────────┼───────┼──────────┤
│七　│內政部警政署國道公路│偽造『甲○○』│附臺灣士林地方法院檢│
│    │警察局舉發違反道路交│簽名壹枚。    │察署94年度偵字第4749│
│    │通管理事件通知單    │              │號卷第15頁。        │
├──┼──────────┼───────┼──────────┤
│八  │國道公路警察局道路交│偽造『甲○○』│影本附臺灣士林地方法│
│    │通事故談話紀錄表    │簽名貳枚、指印│院檢察署94年度偵字第│
│    │                    │陸枚。        │4749號卷第10頁、第11│
│    │                    │              │頁。                │
└──┴──────────┴───────┴──────────┘
